【裁判字號】    96,聲簡再,5
【裁判日期】    970530
【裁判案由】    聲請再審
【裁判全文】
臺灣臺北地方法院刑事裁定             96年度聲簡再字第5號
聲  請  人
即受判決人  甲○○
上聲請人因詐欺案件，對於本院民國96年8 月21日96年度簡字第
2683號確定判決，聲請再審，本院裁定如下：
    主  文
本件開始再審。
    理  由
一本件聲請意旨略以：聲請人即受判決人因詐欺案件，經本院以
  九十六年度簡字第二六八三號判決後，於民國九十六年十月十
  一日有錄到其遭詐騙之重要錄音，證明其遭人詐騙帳戶，且證
  人乙○○遭以同樣手法詐騙帳戶，足認聲請人原應受無罪判決
  之諭知，而於九十六年十一月二十四日依刑事訴訟法第四百二
  十條第一項第六款之規定，具狀為受判決人之利益聲請再審等
  語。
二有罪之判決確定後，因發見確實之新證據，足認受有罪判決之
  人，應受無罪、免訴、免刑或輕於原判決所認罪名之判決者，
  得聲請再審，刑事訴訟法第四百二十條第一項第六款定有明文
  。又法院認為有再審理由者，應為開始再審之裁定，刑事訴訟
  法第四百三十五條第一項亦有明定。又刑事訴訟法第四百二十
  二條第三款所謂「發現確實之新證據」係指當時已經存在，而
  發見在後或審判時未經注意之證據，且能證明原確定判決所確
  定之事實為錯誤而言，又判決以後成立之文書，其內容係根據
  另一證據作成，而該另一證據係成立於事實審法院判決之前者
  ，應認為有新證據之存在，如出生證明係根據判決前早已存在
  之醫院病歷表所作成；存款證明係根據判決前已存在之存款帳
  簿所作成而言（最高法院三十五年特抗字第二一號、七十五年
  臺上字第七一五一號判例意旨參照）。亦即該「新證據」須可
  證明原確定判決所認定之事實為錯誤之「確實性」外，尚須具
  備該證據係在事實審法院於判決前已存在，因未經發見，不及
  調查斟酌，或審判時未經注意，至其後始行發見之「新規性」
  特質，二者均屬不可或缺。
三法院判斷
(一)聲請人前因將其於九十五年六月二十二日申辦之臺北光復郵局
  帳戶（帳號：00000000000） 以新臺幣（下同）五千元之代價
  出借予「林正宇（音譯）」，嗣「林正宇」所屬之詐騙集團成
  員於同年七月十一日向被害人黃淑閨佯稱名下電話遭盜用，須
  將金錢匯入聲請人前述帳戶保管，致被害人陷於錯誤，依指示
  匯款九十五萬元至前述帳戶內，旋遭提領一空等事實，經臺灣
  臺北地方法院檢察署檢察官以九十六年度偵字第九○○五號聲
  請簡易判決處刑，經本院於九十六年八月二十一日以九十六年
  度簡字第二六八三號判決判處有期徒刑三月，減為有期徒刑一
  月又十五日，並於九十六年八月三十日送達聲請人臺北縣汐止
  市○○路○段七八巷五號二樓居所，由其母代為收受，於同年
  九月五日送達檢察官，同年九月十六日確定，有前述案號判決
  書、送達證書等在卷可憑，堪以認定。
(二)原確定判決認：金融帳戶為個人理財工具，申請開設金融帳戶
  並無任何特殊之限制，一般民眾皆可以存入最低開戶金額之方
  式申請之，且一個人可以在不同之金融機構申請多數之存款帳
  戶使用，取得甚易，而可預見時下以電話詐騙促使被害人以操
  作銀行自動付款機而詐取金錢之行為甚為猖獗，且廣為媒體報
  導，並經政府有關機關呼籲，不要受騙，且依一般人之社會生
  活經驗，苟不以自己名義申請開戶，卻向不特定人蒐集他人之
  帳戶，其目的極可能利用該帳戶供作非法詐財之用等語，因認
  聲請人交付前述光復郵局帳戶之行為，乃基於該他人縱持以犯
  罪亦不違本意之幫助詐欺不確定犯意，固非無見，惟亦不得排
  除個人基於理財、避稅或其他目的，為免相關款項於自己名義
  之各帳戶間流通，而有使用他人帳戶需求之可能，前項論述於
  行為人提供帳戶予陌生或不熟識之人時，或有適用，但於行為
  人基於對親友之情誼及信任而將帳戶提供於該等人使用之情形
  ，是否能一概認定其主觀上有幫助詐欺之不確定故意，即非無
  疑。
(三)本件聲請人於偵查中即供稱其提供帳戶之對象係訴外人張鎮宇
  ，並稱係經由友人介紹認識，及事發後曾透過訴外人張鎮宇之
  姐以電話與之聯絡（九十六年七月二十四日訊問筆錄，九十六
  年度偵字第一一八二三號卷第四頁至第五頁），而證人乙○○
  除於本院調查時到庭結證稱其將帳戶提供訴外人張鎮宇外，其
  因九十五年七月十二日提供帳戶行為，經臺灣士林地方法院以
  九十六年度簡字第二九六號判決判處有期徒刑五月，緩刑三年
  等情，亦有前述案號判決書、臺灣高等法院被告前案紀錄表在
  卷可憑。前述證人乙○○既介紹聲請人與訴外人張鎮宇認識，
  復同於九十五年七月間提供帳戶予訴外人張鎮宇，聲請人復於
  九十五年十月十一日（聲請意旨誤載為九十六年）已就其與訴
  外人張鎮宇之對話予以錄音，均屬原審判決當時已經存在，惟
  因簡易判決時未經調查審酌，致其後始行發見，參照前述說明
  ，自具備新證據之「新規性」。又依證人乙○○於本院調查時
  證稱：其與訴外人張鎮宇係自幼認識之朋友，聲請人與訴外人
  張鎮宇則因共同出遊認識，其因訴外人張鎮宇謊稱自己有使用
  他人帳戶之需求，而提供帳戶予訴外人張鎮宇等語觀之，聲請
  人基於朋友之情誼及信任，而提供帳戶予訴外人張鎮宇，非無
  可能，參以聲請人提供之錄音光碟及譯文內容，經本院勘驗光
  碟內容，核與譯文內容大致相符，有本院九十七年五月三十日
  勘驗筆錄足佐，形式上顯屬足以動搖原有罪確定判決，而認受
  判決人應受無罪判決之證據，具有「確實性」，本件聲請人之
  聲請再審為有理由，應予准許。
四依刑事訴訟法第四百三十五條第一項裁定如主文。
中    華    民    國    97    年    5    月    30    日
                  刑事第十五庭  法  官   邱蓮華
上正本證明與原本無異。
如不服本裁定，應於裁定送達後3日內向本院提出抗告狀。
                                書記官   葉宜玲
中    華    民    國    97    年    5     月    30    日


司法院資訊處製作；財團法人民間司法改革基金會備份。
